【裁判字號】    96,交聲,826
【裁判日期】    970331
【裁判案由】    聲明異議
【裁判全文】
臺灣臺南地方法院交通事件裁定         96年度交聲字第826號
移送機關    交通部公路總局嘉義區監理所台南監理站
異議人即
受處分人    甲○○
上列受處分人因違反道路交通管理處罰條例案件，對於交通部公
路總局嘉義區監理所台南監理站民國96年9月12日所為之裁決處
分（處分案號：嘉監南字第裁74-S00000000號），聲明異議，本
院裁定如下：
    主  文
異議駁回。
    理  由
一、原處分意旨略以：異議人即受處分人甲○○（下稱異議人）
    ，所有之車牌號碼6458-SR自用一般小客車，於民國（下同
    ）96年7月10日18時10分許，在台南市○○路、本源街之交
    叉路口，因轉彎車未讓直行車先行肇事致第三人黃意婷顏面
    、四肢擦傷，遭台南市警察局第三分局車禍處裡小組員警 (
    下稱舉發機關)依違反道路交通管理處罰條例第48條第1項第
    6款及第61條第3項之規定，製單舉發，嗣經交通部公路總局
    嘉義區監理所台南監理站（下稱移送機關），以其違規事實
    明確，乃依道路交通管理處罰條例第48條第1項第6款、第61
    條第3項及第63條第1項第1款（原裁決書漏載第1項第1款）
    等規定，裁處異議人罰鍰新台幣（下同）900元並記違規點
    數4點。
二、本件聲明異議意旨略以：
（一）異議人於上揭時間駕駛自用小客車依照平常下般回家路線
      行駛 (由北往南)，經安吉路與本原街之交叉路口，欲右
      轉至本原街相鄰之產業道路，當時行車方向號誌為綠燈，
      異議人行駛於外車道並打方向燈告示後方來車·因本原街
      之產業道路的號誌同一時間為紅燈，故有大型車輛及多輛
      機慢車停於該路口並超出其紅燈停止界線許多。緣此，異
      議人必需放慢車速，等待適當時機右轉，所以車輛停止於
      該路口準備待轉 (車身保持筆直尚未轉彎)，不料原本行
      駛於異議人正後方之黃姓機車騎士見狀 (因異議人車速過
      慢)，未加以保持安全車距，並強行從異議人駕駛的小客
      車右邊加速超車，卻遇到上述狀況 (數輛機車停車超出紅
      燈停止界線)，迫使黃姓機車駕駛不得不往左側閃避。過
      程中擦撞到異議人駕駛之小客車的右前輪鋁合金鋼圈，並
      失控摔倒，造成黃姓騎士四肢擦傷送醫處置。此張交通違
      規罰單，係由臺南市第三分局交通事故處理小組，依當時
      事故現場所留的各種跡象，事後所作「推定」之事實，對
      於未能採信異議人所做之筆錄，異議人深感遺憾。
（二）罰單上告發的理由為：異議人「轉彎車未理讓直行車先行
      」侵犯直行車路權，而予以開單告發，但事故的經過，豈
      能單以路權的優劣及車輛的大小來評斷過失或違規與否，
      而枉顧事實的真相呢? 常言道：「十次車禍，九次快」。
      在無科學儀器的佐證下，就可「認定」黃姓騎士無違規超
      速與有保持安全車距，而將此次事故歸咎於異議人單方之
      過失，有明顯偏頗一方，而與事實不符，實難讓人信服。
      故異議人將據理力爭。為此，提出異議等語。
三、按汽車駕駛人轉彎時，轉彎車不讓直行車先行，處新臺幣六
    百元以上一千八百元以下罰鍰。汽車駕駛人，駕駛汽車違反
    道路交通安全規則，因而肇事致人受傷者，記違規點數三點
    ，又汽車駕駛人有所列第四十八條之情形者，除依原條款處
    罰鍰外，並記違規點數一點。道路交通管理處罰條例第48條
    第1項第6款、第61條第3項及第63條第1項第1款分別定有明
    文。
四、經查：
（一）移送機關指稱異議人於上開時、地駕駛車牌號碼6458-SR
      自用一般小客車，與第三人黃意婷所騎乘之XTY-239號重
      型機車發生交通事故時，有轉彎車未讓直行車之違規行為
      ，有台南市警察局96年7月25日南市警交字第S00000000號
      舉發違反道路交通管理事件通知單1份附卷可稽，且由異
      議人於96年7月11日警詢時陳稱：「事故前正常行駛時，
      由車內後視鏡有看見對方車在我車正後方同向行駛，距離
      約10公尺。我沿安吉路外側快車車道由北向南行駛，至事
      故地點，我啟動右側方向燈，做右轉要往本原街2段旁的
      產業道路行駛時，我車先停下靜止狀態等待，尚未右轉，
      與右後方同向駛來要超越我車，由黃意婷駕駛重機車發發
      生碰撞。我車右前輪附近與對方車左側車身撞擊‧‧」等
      語，及第三人黃意婷於96年7月11日警詢時陳稱：「事故
      前正常行駛時，有看見對方車在我車左側同向行駛（我車
      在對方車右後輪附近），撞擊前有危險感覺時，對方車已
      在我車頭左側距離不到1公尺處，我立即緊急煞車。我沿
      安吉路機慢車優先道北向南行駛，至肇事地點時，與我車
      左側同向行駛並做右轉（不清楚對方要轉哪一條），由甲
      ○○所駕駛之小客車發生碰撞肇事。我車左側車身與對方
      右前輪附近撞擊‧‧」等語可知，異議人駕駛上揭車輛車
      沿安吉路外側快車道北向南行駛，而駛至該路與本原街2
      段之交岔路口時，其欲右轉進入本原街2段旁之產業道路
      前，已發現十分接近之黃意婷駕駛之重型機車，而本件交
      通事故發生時，天候晴、日間自然光線、車流量正常、路
      況及視距良好，有前開道路異議人警詢筆錄及事故現場照
      片16幀可憑，是異議人在光線明亮、視線清楚而無障礙之
      下，就該極為接近之黃意婷所駕駛之重型機車，自無不能
      注意之理，然其仍未禮讓行進中之直行車通過，即貿然駕
      駛上揭該車起步作右轉而發生撞擊，自難謂其無轉彎車未
      讓直行車先行之過失。
（二）且本件經送臺灣省臺南區車輛行車事故鑑定委員會鑑定，
      亦認異議人駕駛小客車，右轉未讓右側直行機車先行，變
      換車道未注意安全距離為肇事主因等語，亦有臺灣省臺南
      區車輛行車事故鑑定委員會96年11月29日南鑑字第096590
      3652號函附之鑑定意見書1份附卷可參。故異議人有駕駛6
      458-SR號小客車右轉彎未讓行進中之車輛優先通行之違規
      行為，洵堪認定。
五、綜上所述，異議人確有駕駛上開汽車右轉彎，未讓行進中之
    車輛優先通行之違規事實，移送機關依道路交通管理處罰條
    例第48條第1項第6款、第61條第3項及第63條第1項第1款等
    規定，裁處異議人罰鍰900元，並記違規點數4點，並無不當
    ，從而，異議人之異議為無理由，應予駁回。
六、據上論斷，應依道路交通管理處罰條例第48條第2項、道路
    交通案件處理辦法第19條，裁定如主文。
中    華    民    國    97    年    3     月    31    日
                      交通法庭  法  官  陳淑勤
以上正本證明與原本無異。
如不服本裁定應於送達後5日內向本院提出抗告狀。
                                書記官  陳金堂
中    華    民    國    97    年    3     月    31    日


司法院資訊處製作；財團法人民間司法改革基金會備份。
